【裁判字號】    99,國,5
【裁判日期】    991230
【裁判案由】    國家賠償
【裁判全文】
臺灣彰化地方法院民事判決  99年度國字第5號
原      告  丁○○
                        號8樓.
訴訟代理人  陳明發律師
被      告  台灣彰化地方法院檢察署
法定代理人  丙○○
訴訟代理人  戊○○
上列當事人間請求國家賠償事件，本院於民國99年12月14日言詞
辯論終結，判決如下：
    主      文
原告之訴及假執行之聲請均駁回。
訴訟費用新幣肆萬捌仟肆佰貳拾壹元由原告負擔。
    事實及理由
一、按依國家賠償法請求損害賠償時，應先以書面向賠償義務機
    關請求。賠償義務機關對於前項請求，應即與請求權人協議
    。賠償義務機關拒絕賠償，或自提出請求之日起逾30日不開
    始協議，或自開始協議之日起逾60日協議不成立時，請求權
    人得提起損害賠償之訴，國家賠償法第10條第1項、第11條
    前段分別定有明文。本件原告已向被告機關請求國家賠償，
    被告機關並於99年5月13日作成99年度賠議字第1號決定書拒
    絕賠償，此有99年度賠議字第1號附卷，是原告據以提起本
    件國家賠償訴訟，程序上尚無不合，合先敘明。
二、本件原告起訴主張：
  (一)原告與第三人乙○○原為朋友關係，雙方係屬旅行業同業，
    乙○○以週轉需要為由，自民國92年5月間起陸續向原告借
    款，其方式有由原告刷付信用卡使乙○○支付旅館費用、交
    付現金、匯款、給付現金同時交付支票供兌領及代付利息給
    第三人甲○○等，截至94年3月30日止，合計借款新臺幣（
    下同）7,508,976元，上開借款方式及數字明細，原告均明
    確記帳，並請乙○○親自簽名（共25個簽名）確認於借款結
    算單上，以上除有對帳單、乙○○簽立之支票及本票可據外
    ，復有乙○○親簽之借票支票票頭155張，及代為刷卡付帳
    等資料附刑事卷可證。其間乙○○陸續還款合計2,722,730
    元，尚欠4,786,246元。
  (二)查原告與乙○○原是旅行社同業，乙○○先前即曾向原告調
    票使用，初時入帳並無何問題，惟嗣在支票兌現日輒稱無錢
    入帳，因原告恐跳票致信用受損，始帶同乙○○向甲○○借
    款70萬元，其中50萬元係向甲○○借款，原告另借其20 萬
    元，甲○○並要求原告在乙○○支、本票上背書，並應負責
    收取利息。而甲○○原即從事地下錢莊，此由甲○○被查扣
    之支、本票共53餘張，且分別由7、8名不同人簽立即可證。
    惟因甲○○經常要求原告代付乙○○利息，且乙○○又謊稱
    不日大陸開放觀光，即欲與原告合作經營，如有欠款再由工
    資、利潤扣除。原告才自92年5月起，因乙○○之請求而陸
    續以上述五種方式借款給乙○○，而乙○○確有積欠原告上
    開款項之事實，除已如前述外，亦有乙○○在本院95年度訴
    字  第1195號庭訊所述可證。乙○○曾於庭訊中供稱「（
    審判長問：你當初借錢的對象？）丁○○」、「（問：時間
    點從何開始？）92年尾開始，93年最多，94年一直還利息）
    」。「（問：你所有的錢都是跟丁○○借的？）是的」，即
    證上情。
  (三)又乙○○在95年5月時仍積欠原告4,786,246元一節，由當時
    其在警訊所供「...後來我私下得知丁○○是向甲○○借款
    來借給我，我就前往甲○○公司（彰化市○○路521巷6號）
    當著丁○○之面，將借款400萬元轉移給甲○○，每月支付
    五萬元云云」，亦證之。蓋當時離案發時間較近，其記憶較
    清晰，雖概稱借款債權400萬元，但實際上係4,786,246元。
    如當時沒有該欠款數字，警訊當不會供稱係400萬元。其在9
    6年5月15日刑案審判中，卻改稱總共借了70、80萬元間云云
    ，不但與警訊不符，更與卷附資料不符，自無可取。乙○○
    在本院言詞辯論期日陳稱「（法官問：你於92、93年間是否
    有向原告借款過？）有，總共借200萬元左右，我還了300多
    萬元，因為利息很高，我一直簽本票」，亦與事實不符。乙○○另於本院言詞辯論期日陳稱「94年底在甲○○租屋處，
    我、甲○○、原告三人在場，甲○○當著我們三人的面，說
    錢由我直接還給甲○○，原告有承認他的錢是甲○○借給我
    的，並同意由我將欠原告款項直接還給甲○○，後來還甲○○40、50萬元」云云。惟乙○○所供為原告所否認，參諸甲○○所陳稱「我們三方沒談過」，尚無不合。再參諸甲○○
    在刑案所供「（問：乙○○債務是否你吃下的？）不是我吃
    下，我只是幫他處理結算本金是300多萬元，利息不算...
    」，即證原告絕未同意將其對乙○○之債權轉給甲○○收取
    之事。乙○○嗣再給付甲○○40至50萬元，乃係清償自己向
    甲○○之借款50萬元，核與原告無涉。
  (四)乙○○為清償借款而簽發本票交原告，或因先前積欠之借款
    未青或交付兌領之支票遭退票，致原告不願再續借款，即又
    陸續簽發本票交付，甚至以其母簽發面額200萬元本票作保
    證。甲○○乃原告小弟舅子，原以經營高利貸為業，原告朋
    友己○○及乙○○等人，原陸續向原告借款，嗣原告財力不
    足，乃轉介向甲○○借款，但甲○○會要求原告應在借款人
    交付之支票或本票背書才願意出借，事後也會分給原告部分
    仲介佣金。後因乙○○、己○○無法還款，甲○○要求原告
    代付息或還款，詎甲○○竟與乙○○合謀，甲○○竟以流氓
    手段向原告稱乙○○積欠原告之款項已移轉給伊，原告不能
    再向乙○○求償云云。原告受此不平待遇又無法解決，經朋
    友告知可向警方自首，到法院釐清三人之關係，乃在95 年2
    月23日向彰化縣警察局和美分局自首，與甲○○共同涉有重
    利等情，並依警方要求交付支票、本票及所有權狀等物，包
    含以乙○○名義簽發之支票1張，本票8張、以乙○○之母庚○○○名義簽發之本票1張，及所有權人為乙○○之位於台
    中市○○區○○路183-28號之不動產土地及建物所有權狀各
    1張（下稱系爭證物），後警方亦於甲○○經警搜索扣得如
    另批支票、本票、借據等證物，上開案件嗣經台灣彰化地方
    法院95年度訴字第1195號審理，在96年6月20日分別判處甲○○有期徒刑5月，原告有期徒刑3月。而上開扣案證物認係
    第三人簽發作清償借款本息擔保之用，如各該借款人嗣後償
    還本息，原告與甲○○仍需將該等物品返還各借款人，難認
    係犯罪所得之物，又非違禁物，均不予宣告沒收，並確定在
    案。
  (五)嗣原告接獲被告機關96年度執減更字4156號執行傳票，囑應
    於96年11月23日到案接受執行，其間曾向執行書記官辛○○
    請求發還屬原告提出之證物，被告機關告知「事後會通知你
    來取或直接寄還等語」，惟嗣等候經年竟無消息，期間曾以
    電話查詢，事後接辦者稱要調卷查明云云，仍久候無消息，
    乃親自到場查詢，又推稱應具狀聲請云云，乃於98年12 月
    14日具狀聲請，才接被告以98年12月18日彰檢文執已98年執
    聲他1789字第54159號函通知原告「台端聲請發還扣押物已
    事，本署業已於96年12月17日發還甲○○具領」。按公務員
    於執行職務行使公權力時，因故意或過失不法侵害人民自由
    或權利者，國家應負損害賠償責任。公務員怠於執行職務，
    致人民自由或權利遭受損害者亦同。又國家損害賠償，除依
    本法規定外，適用民法規定，國家賠償法第2條第2項、第5
    條分別定有明文。查原告因被告機關所屬公務員，即檢察官
    壬○○及書記官辛○○執行職務時，過失將原告所有之上開
    本票、支票誤予發還給甲○○，致原告無法就第三人乙○○
    仍積欠之欠款4,786,246元，以上開本票、支票等債權憑證
    ，持向乙○○、庚○○○追償債權，而受有上開金額之損失
    。爰依侵權行為及國家賠償法上開規定，請求被告賠償上開
    損害。
  (六)被告機關雖於99年5月13日作成拒絕賠償決定書，辯稱「...
    .前開案件判決雖認被害人乙○○係向聲請人丁○○借款而
    非向同案被告甲○○，然聲請人丁○○借款予被害人乙○○
    之資金，均係來自同案被告甲○○，故聲請人丁○○事後乃
    將其對被害人乙○○之債權轉讓給同案被告甲○○等事實，
    迭據證人即被害人乙○○於前案警詢、偵查中及審判中証述
    綦詳，而聲請人丁○○於前案偵查中及審理中對此均不否認
    ，況此亦為前開判決理由之「貳、七」所肯認，顯見若將此
    部分之票據發還同案被告甲○○，聲請人丁○○亦難認受有
    何損害」云云。惟查，依據證責任之法則，被告主張原告借
    給乙○○資金係來自甲○○云云，原告否認之，而被告也未
    舉證證明，自無可採。原告借用給乙○○之資金，均係自有
    資金，其來源有當時經營旅行社收入，向銀行貸款，以現金
    卡、信用卡借款，向朋友調現等共10餘種來源，就上開借貸
    關係，原告係債權人，乙○○係債務人，但原告絕無將對乙○○之債權轉給甲○○之事。乙○○在95年2月23日警訊筆
    錄，固供稱「...後來我私下得知丁○○是向甲○○借款來
    借給我，我就前往甲○○公司（彰化市○○路521巷6號）當
    著丁○○之面，將借款400萬元轉移給甲○○，每月支付五
    萬元云云」。但查民法所定只有「債權轉讓」，並無「債務
    轉讓」之事，原告從未通知乙○○，己將其債權轉讓給甲○○，且有關乙○○所簽支票、本票仍均由原告持有，乙○○
    所述不但與事實不符，更與法律規定有違。被告機關並未舉
    證，且誤解民法債權移轉之相關規定，遽予援引上開事實作
    為抗辯，自屬無據。
  (七)況依95年度偵字第2261號卷所附，甲○○被搜索查扣之物，
    為本票45張、支票3張（退票）、借據2張、消費明細便條2
    張，而原告自首提出者，並不相同，又原告於96年11月13日
    接受執行訊問時，已當場向書記官要求領回扣押物，但當時
    承辦書記官辛○○、檢察官壬○○，不知何因竟未予置理。
    而甲○○於96年11月7日具狀向被告機關僅聲請發還者僅本
    票45張、支票3張，詎被告機關公務員辛○○、壬○○二人
    於96年12月6日，卻加碼發還本票59張、支票11張、土地
    所有權狀4張、借據3張，以上有聲請狀、處分命令附於上述
    第4156號卷內可稽。從而，不論上開二人之行為係故意或過
    失，被告機關自應負損害賠償責任。
  (八)甲○○原即從事地下錢莊，又為原告弟媳之兄長，原告因以
    認識，甲○○曾告知仲介他人借款可得佣金云云。原告因朋
    友己○○、乙○○、癸○○，先後向原告借款、借票，已無
    法應付，始轉介渠等向甲○○借款，但甲○○均要求原告在
    借款人簽發之支、本票上背書，屆時如三名借款人無法付息
    ，即會軟硬兼施要求原告代付。當時因乙○○積欠原告已40
    0餘萬元，不但跳票，答應之匯款也未匯，導致原告亦瀕臨
    跳票，甲○○知情後即假意要為原告催討，請原告帶姚某到
    場，由甲○○告知其所欠原告款項，均是甲○○所有云云，
    企圖讓乙○○懾於李某地下錢莊之流氓手段而還款。惟嗣因
    原告當時已無法代付己○○向甲○○借款之利息，致甲○○
    十分不悅，竟爾不顧雙方有姻親關係，而惡向膽邊生，即要
    脅乙○○將原告欠款轉向其清償即可，條件是乙○○應每月
    支付其5萬元，且在檢警偵辦時不可出賣甲○○。惟因原告
    已為甲○○逼到牆角，無奈始於95年2月4日向警方自首，並
    供出甲○○經營地下錢莊之事實，且果然在警、檢、審辦理
    本案時，乙○○即作諸多不實之供詞，以迴護甲○○。
  (九)甲○○於言詞辯論期日雖證稱「原告借給乙○○之款項，均
    為其所有，有其持有原告簽發之支票2紙及本票3紙可證」云
    云。惟為原告所否認，至於甲○○持有上開支、本票之由來
    ，業據原告供稱「這兩張支票是我開給證人乙○○的，乙○○要去付款的，但是証人乙○○沒有把錢存進支票帳戶內，
    最後抽回來我自己塗銷這2張退票，甲○○就把這2張支票強
    押在他手上，讓我信用不良，這兩張支票我已經補錢進去了
    ，但是票沒有繳回銀行，本票4,534,200元我有提出証明，
    本票是因為甲○○要押己○○的兒子簽本票，我告訴甲○○
    他還未滿18歲，告訴他說這樣是違法的，他就說不然你開，
    41萬的本票是證人乙○○有去向甲○○借70萬元，其中20
    萬元是我的，所以證人子○○剛才說還甲○○4、50萬元是
    對的，41萬的本票是甲○○要我擔保証人乙○○所借的債務
    ，另35萬元的本票是己○○向甲○○借款，甲○○要我開本
    票作擔保」。參諸己○○在刑案所述「票貼的不算，伊前後
    向甲○○借款3次180萬元，借款之支、本票都有丁○○背書
    ，面額4,534,200元本票是甲○○要求我未成年兒子背書，
    丁○○阻止，甲○○叫他開的等語」。
  (十)甲○○自始並未提出任何曾交付現金予原告之證據，甚者，
    案發迄今已多年甲○○竟未對原告行使票據權利。由上可證
    原告所述非虛，而甲○○所供乃不實之詞等語。並聲明：1.
    被告連帶給付原告4,786,246元及自訴狀繕本送達翌日起依
    年息百分之5計算之法定遲延利息，自無不合。2.訴訟費用
    由被告負擔。3.就上開判決願供擔保，請准宣告假執行。
三、被告則以：
  (一)按公務員於執行職務行使公權力時，因故意或過失不法侵害
    人民自由或權利者，國家應負損害賠償責任。公務員怠於執
    行職務，致人民自由或權利遭受損害者亦同。」，國家賠償
    法第2條第2項定有明文；又按國家損害賠償，除依本法規定
    外，適用民法規定」，國家賠償法第5條亦定有明文。再按
    損害賠償，除法律另有規定或契約另有訂定外，應以填補債
    權人所受損害及所失利益為限，民法第213條第1項亦定有明
    文。原告固主張乙○○向其借款並以系爭證物為擔保，嗣上
    開物品扣押於本署95年度偵字第2261號重利等案件，詎本署
    誤將上開扣押物發還予甲○○，致原告無法向債務人乙○○
    、丑○○追償債權而受有損害云云，惟原告借款予乙○○之
    資金，均係來自證人甲○○，嗣原告對證人乙○○之債權均
    已轉讓給甲○○等事實，迭據證人乙○○、甲○○於上開案
    件警詢、偵查中及貴院95年度訴字第1195號刑事案件審理中
    證述綦詳，並為上開案件判決理由之「貳：一、（三）」及
    「貳：六、」所肯認。而經本院於99年11月30日傳訊證人甲○○、乙○○，亦經甲○○、乙○○為相同之證述，足認原
    告對證人乙○○已不存在任何債權，自無因本署將上開扣押
    物發還予證人甲○○而受有任何損害。原告於本院95年度訴
    字第1195號刑事案件之95年2月23日警詢筆錄中供稱「我於
    上記時間有帶乙○○向甲○○借款新台幣70萬元（裡面我出
    資20萬），每萬元每月450元利息，我分得210元介紹費，但
    乙○○無法償還甲○○本息，就轉向我借調支票及刷卡借現
    金（我交給他信用卡借用現金），期間是從92年5月至93 年
    12月共向我借款4,500,000元，因乙○○無法償還我借款就
    去找甲○○當忙處理，因我借給乙○○的錢是向甲○○借來
    的，所以甲○○要收回債權，向我說乙○○欠我的4,500,00
    0元歸他所有，甲○○共要求乙○○開具9張共16,450,000元
    本票及庚○○○開立本票200萬元1張，及乙○○所有坐落於
    臺中市○區○○路183-28號房屋土地所有權狀來交給我保管
    」等語，顯見上開原告所提出之上開扣押物品均係原告代證
    人甲○○保管，若將上開扣押物品發還予證人甲○○，原告
    亦難認受有何損害。
  (二)又上開案件判決認定證人乙○○自92年間某日起至93年間某
    日止，向原告借款7、80萬元，其餘均屬原告自行決定之利
    息，利息甚有高達月息百分之15、20。而原告於本件自承證
    人乙○○已清償2,722,730元，證人乙○○於99年11月30 日
    開庭時亦供稱其對原告均已清償完畢。故縱認原告對證人乙○○之債權並未移轉予證人甲○○，原告就證人乙○○尚未
    清償之利息部分，因係超過週年利率百分之20，依民法第20
    5條之規定，原告對證人乙○○亦無請求權，自難謂因本署
    未發還上開扣押物而受有任何損害。原告主張因未受發還上
    開扣押物，致無法以上開扣押物為債權憑證向證人乙○○追
    討借款債權。惟原告對證人乙○○之借款債權縱使確係存在
    ，亦並不因未受發還上開扣押物而無法追討。蓋原告欲主張
    受有本件損害，需先證明其對證人乙○○之借款債權確係存
    在，若原告得證明其對證人乙○○之債權確係存在，本得逕
    向證人乙○○追討，何來因未持有上開扣押物致欠缺債權憑
    證而無法向證人乙○○追討之理。上開扣押物中之本票及支
    票上之權利，於96年11月13日原告聲請本署發還之時，業已
    全部罹於時效，而證人乙○○亦主張對原告已不負有任何債
    務，原告既已無法行使上開本票及支票上之權利，亦難認原
    告因本署未為發還而受有何等損害。綜上所述，原告之訴並
    無理由，並聲明：(一)駁回原告之訴及其假執行之聲請。(二)訴
    訟費用由原告負擔。(三)如受不利之判決，願供擔保請准宣告
    免為假執行。
四、兩造不爭執事項：
  (一)原告與訴外人甲○○因共同對被害人己○○犯有重利罪，原
    告另對被害人乙○○犯有重利罪，經原告於95年2月4日自動
    向彰化縣警察局和美分局警員寅○○自首其重利之犯行，並
    提出其所保管之乙○○支票1張、本票8張、乙○○之母丑○○本票1張及臺中市○○區○○路183之28號土地及其上建築
    改良物等所有權狀各1張（另有被害人己○○、癸○○之支
    票、本票、土地暨建物所有權狀、讓渡書等）為扣案證物，
    並以影本留存附於警偵案卷中，甲○○則經警搜索扣得本票
    45張、借據2張、丁○○開立之支票3張等證物，經本院95年
    度訴字第1195號重利等案件，判處訴外人甲○○重利罪有期
    徒刑4月、恐嚇罪有期徒刑6月，判處原告有期徒刑6月確定
    ，其二人均經易科罰金執行完畢。
  (二)上開重利罪扣案證物因非依法得沒收之物，未經判決沒收，
    甲○○於96年11月7日聲請被告發還其遭扣押之證物，惟被
    告於96年12月將該案之證物包括原告提出之證物在內，全數
    發還予訴外人甲○○（含本票59張、支票11張、土地房屋所
    有權狀4張、借據3張），後被告僅向甲○○追回原告所提出
    證物中之本票5張、支票6張、讓渡書1張及土地房屋所有權
    狀2張，其中關於乙○○所提出之證物均未繳回。
五、得心證之理由：
  (一)原告主張訴外人乙○○自92年5月間起陸續向原告借款，至
    94年3月30日止，合計借款金額為7,508,976元，借款之方式
    及金額明細，原告均明確記帳，並請乙○○親自確認並簽名
    （共25個簽名）於借款結算單上，嗣乙○○陸續還款合計2,
    722,730元，尚欠4,786,246元，故原告對乙○○有4,786,
    246元之借款債權存在云云，固據其提出乙○○簽名之借款
    結算單5紙為證，而訴外人乙○○曾於上開刑事重利罪案件
    及於本院審理時到庭證稱：其曾向原告借款，並交付其為發
    票人之支票1張、本票8張、其母丑○○之本票1張及臺中市
    卯○區○○路183之28號土地及其上建築改良物等所有權狀
    各1張與原告，且於原告提出之借款結算單上簽名等語無訛
    ，惟其於上開重利罪案件95年2月23日警訊時稱：向丁○○
    借錢，總共借款400萬元左右等語，95年5月55日檢察官偵查
    時稱：丁○○說還欠3、4百萬元等語，本院刑事庭96年1月
    30日審理時稱：向丁○○前後借100多萬元左右，利息計算
    時間不一定，利率由丁○○決定百分之15至20，總共要償還
    多少錢不清楚，已償還1、2百萬元；後來因為加重利息，也
    沒從丁○○那裡拿到借款，但利息一直滾等語，然證人乙○○於本件審理時則稱：積欠原告之債務均已清償完畢；（96
    年6月5日言時辯論時，問：你在警局所言是否實在有何意見
    ？）答：那時警察只問欠多少錢，我只有說四百多萬元，事
    實上本金只有借7、80萬元，而丁○○說欠他1000多萬元；
    連利息欠丁○○400多萬元，本金只有7、80萬元等語，核以
    原告於刑事案件95年2月23日警訊時稱：乙○○共向其借款
    450 萬元，…在其帳簿內有紀錄實際本金利息共為780萬元
    等語，其二人所述乙○○之欠款金額，均與原告提出經刑事
    案件扣押之本票暨支票共10張等票面金額總計為1867萬元之
    數字顯不相符，因此證人乙○○向原告借款之本金金額究竟
    多少？利息又如何計算，尚欠多少金額之利息？完全係由原
    告單方面自行計算列記，乙○○顯然並不清楚，尚難僅以乙○○於警訊中曾稱借款金額為400萬元，即可作為原告對乙○○有400萬元借款債權存在之認定。
  (二)又按票據為無因證券，不能僅以票據之簽發及交付，即證明
    有借貸之事實；而消費借貸，因金錢或其他代替物之交付，
    而生效力（見民法第四百七十五條規定）。準此，原告固係
    因借款予訴外人乙○○而直接收受系爭支票1張及本票9張，
    ，然乙○○既稱並未向原告借款高達7,508,976元，故原告
    對於已交付多少金額之借款予乙○○及渠等間約定之利息如
    何計算等積極事實，自應負舉證責任，縱原告仍持有系爭票
    據亦不得僅此即謂其對乙○○有4,786,246元（原告稱乙○○已清償0000000元）之借款債權存在，原告仍應提出其他
    佐證以實其說；況原告亦持有經乙○○簽名之借款結算書，
    無論該結算書所載之內容是否可採，此借款結算書即可做為
    原告向乙○○追償借款之證明文件，再佐以刑事案卷中就系
    爭支票及本票共10紙，均以影本留存附卷，乙○○亦不否認
    係因借貸關係而交付原告，故原告雖未持有上開10紙票據之
    正本，亦不影響其向乙○○追償借款債權之權利；另乙○○
    交付予原告之臺中市○○區○○路183之28號土地及其上建
    築改良物等所有權狀各1張，因並未將此筆土地及建物設定
    抵押權予原告或同意原告處分該不動產，是交付權狀亦僅得
    證明曾有借貸之情事，惟此情既不為證人乙○○所否認，是
    原告縱未持有上開土地及建物所有權狀之正本，對於認定其
    對乙○○之借款債權金額究為多少復無影響。
  (三)綜上，原告縱使持有系爭支票、本票、所有權狀之正本，其
    對於曾交付多少借款金額予乙○○及雙方關於利息之約定及
    計算方式，原告均應再提出其他佐證以證明之，是其向乙○○追償借款債權之權利顯不受影響；又訴外人甲○○到庭證
    稱：其已將原告所提出扣案之證物（即系爭乙○○支票1張
    、本票8張、乙○○之母丑○○之本票1張及臺中市○○區○○路183之28號土地及其上建築改良物等所有權狀各1張）交
    還訴外人乙○○等語，故乙○○係向訴外人甲○○取得系爭
    支票、本票、所有權狀等正本，並非向原告清償而取回，亦
    無債之關係消滅推定之適用，故原告主張其對乙○○之債權
    因未取回上開證物之正本而受有損害云云，尚無足採。
六、再按關於侵權行為賠償損害之請求權，以受有實際損害為成
    立要件，若絕無損害亦即無賠償之可言，此在國家賠償亦應
    有適用；又按國家賠償法第2條第2項規定，公務員於執行職
    務行使公權力時，因故意或過失不法侵害人民自由或權利者
    ，國家應負損害賠償責任。又公務員於執行職務行使公權力
    時，因故意或過失不法侵害人民自由或權利者，除其他法律
    有特別規定外，祇能依據國家賠償法之規定向國家請求賠償
    ，要不能依民法第184條侵權行為之規定向國家請求賠償。
    縱上所陳，被告將應發還予原告之扣案證物（即系爭支票1
    票1張、本票8張及土地暨建物所有權狀2張），誤發還予訴
    外人甲○○，而由甲○○交予乙○○，並不使原告對乙○○
    之借款債權因而消滅，原告對乙○○追償債權之權利，並不
    因被告錯誤之發還行為而受有損害，故原告依國家賠償法第
    2條第2項及民法侵權行為之規定，請求被告賠償4,786,246
    元及均自起訴狀繕本送達翌日起至清償日止，按週年利率百
    分之5計算之利，洵無理由，不應准許。
七、從而，本件原告之訴，為無理由，應予駁回，其假執行之聲
    請亦失所附麗，應併予駁回。
八、訴訟費用負擔之依據：民事訴訟法第78條。
中    華    民    國    99    年    12    月    30    日
                  民事第一庭    法  官  黃倩玲
以上正本係照原本作成。
如對判決上訴，應於判決送達後20日內向本院提出上訴狀。如委
任律師提起上訴者，應一併繳納上訴審裁判費。
中    華    民    國    99    年    12    月    30    日
                                書記官  黃幼華


司法院資訊處製作；財團法人民間司法改革基金會備份。
